臺灣桃園地方法院民事裁定
111年度司繼字第2782號
聲  明  人  張銘勳  

被  繼承人  張正男(亡)


上列聲明人聲明拋棄繼承事件，本院裁定如下：
    主      文
聲明駁回。
聲請程序費用由聲明人負擔。
    理      由
一、本件聲明意旨略以：被繼承人張正男於民國111年3月28日去
    世，聲明人張銘勳為被繼承人之第三順位繼承人，而聲明人
    於民國111年5月30日因收桃院增家悟111年度司繼字第1380
    號通知，始知悉繼承開始，爰依法檢呈聲明人戶籍謄本、被
    繼承人之除戶戶籍謄本及聲明人印鑑證明等件聲明拋棄繼承
    權等語。
二、按繼承人得拋棄其繼承權；而遺產繼承人，除配偶外，依左
    列順序定之：(一)直系血親卑親屬。(二)父母。(三)兄弟姊
    妹。(四)祖父母，民法第1138條、民法第1174條第1項定有
    明文。前項拋棄，應於知悉其得繼承之時起三個月內以書面
    向法院為之，民法第1174條第2項定有明文。依上揭法條之
    文義解釋，係指繼承人知悉繼承開始之原因事實，因而覺知
    自己為法律上之繼承人時起算，即被繼承人之配偶與第一順
    位繼承人或無前順位繼承人時，第二順位以下之繼承人，應
    無待其他繼承人之通知，即應於知悉被繼承人死亡時起3個
    月內以書面向法院為拋棄繼承之意思表示。又此3個月之除
    斥期間，本以繼承人客觀處於得知悉已為繼承人之事實狀態
    為認定，非謂尚須知悉有無繼承之遺產，且不因聲請人不知
    法律或對法律之誤解，而影響法律規定所發生之效力。復按
    繼承人之拋棄繼承權，依上開規定，應於知悉其得繼承之時
    起3個月內，以書面向法院為之。
三、次按以日、星期、月或年定期間者，其始日算入以日、星期
    、月或年定期間者，以期間末日之終止，為期間之終止。期
    間不以星期、月或年之始日起算者，以最後之星期、月或年
    與起算日相當日之前一日，為期間之末日；但以月或年定期
    間，於最後之月，無相當日者，以其月之末日，為期間之末
    日；於一定期日或期間內，應為意思表示或給付者，其期日
    或其期間之末日，為星期日、紀念日或其他休息日時，以其
    休息日之次日代之，民法第120條第2項、第121條、第122條
    分別定有明文。
四、經查，被繼承人張正男於民國（下同）111年3月28日死亡，
    而聲明人張銘勳為被繼承人之兄弟姊妹乙情，業據聲明人提
    出其戶籍謄本與被繼承人之除戶戶籍謄本為證，堪予認定。
    次查，被繼承人之死亡登記申請書所載之申請人張雅菁於11
    1年11月24日具狀表示因無聲明人聯絡電話與地址，而未於
    被繼承人死亡之日將被繼承人死亡一事通知聲明人，且聲明
    人已於111年6月8日至埔子派出所領取本院111年度司繼字第
    1382號函，此有桃園市政府警察局桃園分局函在卷可證，堪
    認聲明人主張其係收到本院111年度司繼字第1382號函始知
    悉被繼承人死亡而其成為繼承人一事為真。從而，按卷證資
    料觀之，聲明人既於111年6月8日到埔子派出所領取本院111
    年度司繼字第1382號函即知悉被繼承人死亡而其成為繼承人
    一事，即應於知悉被繼承人死亡時（即111年6月8日）起3個
    月內（即111年9月8日前）以書面向本院為拋棄繼承之意思
    表示。惟聲明人張銘勳卻遲至111年9月12日始具狀聲明拋棄
    繼承，此有本院收狀收文章在卷可證，顯已逾法定期間三個
    月甚明，是本件聲明人張銘勳聲明拋棄繼承已逾法定期間三
    個月甚明，其聲明與法不合，應予駁回。又繼承人對於被繼
    承人之債務，以因繼承所得遺產為限，負清償責任，此為民
    法第1148條第2項所明定，本件聲明人拋棄繼承雖不合法，
    因而繼承承受被繼承人張正男財產上之一切權利、義務，但
    依上開規定，對於被繼承人張正男之債務，仍以繼承所得遺
    產為限，負清償責任，附此敘明。
五、依家事事件法第132條第3項、第97條及非訟事件法第21條第
    1項前段，裁定如主文。
六、如對本裁定抗告須於裁定送達後10日內向本院提出抗告狀，
    並應繳納抗告費新臺幣1,000 元整。
中　　華　　民　　國　　111 　年　　12　　月　　7 　　日
                   家事法庭司法事務官　蔡淑蘭
以上正本係照原本作成。